【裁判字號】    92,訴,33
【裁判日期】    920602
【裁判案由】    損害賠償
【裁判全文】
臺灣新竹地方法院民事判決  九十二年度訴字第三三號
    原  告  丙○○
            乙○○
    被  告  甲○○
                    目前在台灣新竹看守所代監執行中
右當事人間請求損害賠償事件，經原告提起附帶民事訴訟，由本院刑事庭裁定移送前
來，復於本院追加屬於車損部分，本院判決如左：
    主      文
被告應給付原告丙○○新台幣陸拾伍萬零壹佰拾柒元及自民國九十一年十月八日起
至清償日止按年息百分之五計算之利息。
被告應給付原告乙○○新台幣拾貳萬伍仟伍佰肆拾玖元及自民國九十一年十月八日
起至清償日止按年息百分之五計算之利息。
原告其餘之訴駁回。
訴訟費用由被告負擔百分之四十八，餘由原告丙○○負擔百分之四十一，原告乙○○
負擔百分之十一。
本判決第一項於原告丙○○以新台幣貳拾壹萬柒仟元供擔保後得假執行。
本判決第二項於原告乙○○以新台幣壹拾萬玖仟元供擔保後得假執行。
原告其餘假執行之聲請駁回。
    事      實
甲、原告方面：
一、聲明：求為判決：（一）被告應給付原告丙○○新台幣（下同）一百四十九萬三
    千三百一十一元，及自起訴狀繕本送達翌日即民國（下同）九十一年十月八日起
    至清償日止，按年息百分之五計算之利息。（二）被告應給付原告乙○○五十五
    萬四千六百九十七元及自起訴狀送達翌日即九十一年十月八日起至清償日止，按
    年息百分之五計算之利息。（三）以供擔保為條件之假執行宣告。
二、陳述：
（一）緣被告明知其未考領汽車駕駛執照，不得駕駛汽車，及服用酒類後將使駕駛車
      輛之注意力減低、反應能力趨緩，而危及其他道路使用人之行車往來安全，仍
      於九十一年三月三十一日十八時許，在新竹縣新埔鎮友人住處飲酒致不能安全
      駕駛動力交通工具之狀態（其血液中之酒精濃度換算為呼氣值高達每公升一．
      一六三一毫克），而仍於同日二十一時二十分許駕駛車號Ｓ九－七九四九號之
      自用小客車，沿新竹縣關西鎮竹一一八線公路由新埔往關西方向行駛，行經上
      開公路北上十七．四公里處，原應注意汽車行駛在劃有分向限制線之路段，不
      得駛入來車車道內，且應注意車前狀況，隨時採取必要之安全措施，而依當時
      天氣晴朗、夜間有照明、路面乾燥、無缺陷、道路無障礙物、視距良好等情，
      又無不能注意之情事，竟疏於注意而駕駛上開車輛駛入對向車道，先撞擊行駛
      對向車道由訴外人謝銘淮駕駛之車號ＪＫ－五三七八號自小客車後，再撞擊行
      駛在謝銘淮後方之由原告丙○○駕駛、搭載原告乙○○之車號Ｑ八－五五四二
      號自小客車，致原告丙○○受有右側跟骨骨折、頭部外傷併撕裂傷等傷害，原
      告乙○○則受有右手橈骨骨折、右側第八、九、十肋骨骨折等傷害，且原告丙
      ○○所有之上開自小客車亦因受嚴重撞擊撞擊而致重大變形，毀損而不堪使用
      。而本件被告行為所涉之刑事過失傷害等罪責部分，亦經本院以九十一年度交
      易字第一三六號刑事判決，認定其確有前開過失，而判決其酒後駕車處有期徒
      刑三月，過失傷害處以有期徒刑七月，應執行有期徒刑九月。嗣被告雖不服而
      提起上訴，亦經台灣高等法院以九十一年度交上易字第四三六號刑事判決駁回
      其上訴而確定在案。
（二）本件車禍係因被告之過失行所致，且其過失行為與原告等所受傷害及汽車毀損
      之結果，具有相當因果關係，又被告於肇事後之酒精濃度換算呼氣值，高達每
      公升一．一六三一毫克，早已達到人體不堪安全駕駛之狀態，是就本件肇事自
      應負起全部責任，賠償原告因此所受損害。又原告等因被告上開過失行為所受
      損害如下：
  １、原告丙○○部分：
    (1)醫療費用：
      原告丙○○受傷之初，因進行初步救治之東元綜合醫院（下稱東元醫院）設備
      不足，在進行急診治療後，即以救護車將其緊急送至財團法人振興復健醫學中
      心（下稱振興醫學中心）住院治療，計支出救護車費用四千九百元及九十一年
      三月三十一日於東元醫院急診治療費用一千零七十五元。嗣原告丙○○於當日
      晚間轉往振興醫學中心住院及手術治療，迄至同年四月八日止，共支出醫療費
      用三萬二千九百四十六元；又原告丙○○出院後，因右側跟骨骨折合併創傷性
      關節炎，仍須前往振興醫學中心追蹤治療，迄至九十一年九月十八日止，共計
      支出後續門診追蹤治療之醫療費用八千六百八十七元，以上合計共五萬七千六
      百零八元。
    (2)不能工作損失：
      原告丙○○於發生本件交通事故之時，係任職於裕隆汽車製造股份有限公司（
      下稱裕隆汽車公司），其本薪為六萬一千九百三十五元，又原告丙○○係三十
      二年七月六日出生，須至九十二年七月五日始滿六十歲，而達勞動基準法第五
      十四條所定之強制退休年齡。然原告丙○○因本件被告肇事行為受前開傷害，
      致提前於九十一年九月十二日退休，其因提前十個月退休所受損失，採月別式
      複式霍夫曼計算法扣除中間利息，為六十萬五千五百五十七元。再者，原告丙
      ○○因本件肇事致右側跟骨骨折之傷害經送醫住院開刀，不克上班，先後於九
      十一年四月間向裕隆公司請病假二十天、五月間請病假五天，致受薪資及經常
      性給與遭扣除之損失，計四月份遭扣除二萬二千九百六十八元，五月份為七千
      一百七十八元，合計扣除三萬零一百四十六元。以上提前退休、薪資及經常性
      給與之損失合計為六十三萬五千七百零三元。此部分所受之損害，自亦得向被
      告主張。
    (3)汽車損壞之損失：
      原告丙○○所有之一九九九年份（一九九八年十二月出廠）、汽缸排氣量一五
      九七c．c（市場上稱一六○○c．c）、車號Ｑ八－五五四二號之Nissan
      Sentra HV車型之自用小客車，因前開車禍遭撞毀已不堪使用，無法修理而須
      報廢。而參諸市場資料顯示該型汽車在使用約三年之期間（及自發照至本件肇
      事之期間）之二手市場售價為二十七萬六千元至三十二萬八千元不等，扣除前
      列牌告價仲介費用，該車車毀部分損失應以三十萬元計算，自亦得向被告請求
      。
    (4)精神慰撫金：
      被告無照駕駛又酒後駕車，已屬不該，復於肇事後多方推諉民事賠償責任，甚
      至連事後對原告之慰問付諸闕如，亦無片語致意；而原告丙○○係循法持理之
      人，因被告行為致車毀人傷，傷勢幾經醫治皆未獲痊癒，除失去工作外，更須
      奔波新竹、台北之間尋求法平，精神肉體創傷迄今未得健癒，身心所受損害至
      鉅，爰請求精神慰撫金五十萬元。
    (5)綜上所述，原告丙○○前開車禍所受之損害，共計為一百四十九萬三千三百十
      一元。為此依民法第一百八十四條、第一百九十一條之二之規定請求被告賠償
      。
  ２、原告乙○○部分：
    (1)醫療費用：
      原告乙○○受傷之初，與原告丙○○同時因東元醫院設備不足在初步診治後，
      即經救護車緊急送至振興醫學中心，計支出救護車費用四千九百元及九十一年
      三月三十一日於東元醫院急診治療費用四千六百五十一元。嗣原告乙○○於當
      晚轉往振興醫學中心住院及手術治療，迄至同年四月八日止，共支出醫療費用
      四萬一千零一十八元；又原告乙○○前開所受傷害，雖經治療出院，但未痊癒
      ，仍須陸續前往振興醫學中心追蹤治療，迄至九十年九月十八日止，共計支出
      後續門診追蹤治療醫藥費用為四千一百二十八元，以上合計共五萬四千六百九
      十七元。
    (2)精神慰撫金：
      援用原告丙○○部分所為主張，亦請求精神慰撫金五十萬元。
    (3)綜上所述，原告乙○○因前開車禍所受之損害，共計為五十五萬四千六百九十
      七元。為此依民法第一百八十四條、第一百九十一條之二之規定，請求被告賠
      償。
三、證據：
    提出台灣新竹地方法院檢察署檢察官九十一年度偵字第三七六二號起訴書、本院
    九十一年度交易字第一三六號刑事判決、霍夫曼計算表、汽車行車執照、二手車
    訊雜誌汽車價格標示、裕隆汽車公司離職證明、薪資證明、請假證明等影本各一
    份，紅救護車公司收據、裕隆汽車公司薪資扣除明細、東元醫院診斷證明書及
    醫療費用收據影本各二紙，振興醫學中心診斷證明影本六紙及醫療費用收據影本
    十五紙，車禍現場及車輛受損照片共十幀等為證。並引用本院九十一年度交易字
    第一三六號、台灣高等法院九十一年度交上易字第四三六號公共危險等刑事案卷
    之卷證有利部分為證據及該判決認定之事實。
乙、被告方面：
一、聲明：求為判決駁回原告之訴。
二、陳述：被告在發生本件肇事時，甫由軍中退伍，且因本件車禍致腳部骨折，接受
    復健治療，是以在無工作及收入之情況下，自無能力負擔此高額之賠償。又原告
    丙○○及乙○○在本件肇事所涉之刑事案件程序中，雖曾與其洽談和解事宜，但
    最初原告二人在警察局時係要求賠償三十萬元，事後卻不斷提高至一百多萬元，
    以致未能達成和解。又其目前業因本次肇事所涉之刑事案件在監執行，亦無能力
    負擔原告之請求金額等情。
丙、本院依職權調取台灣高等法院九十一年度交上易字第四三六號公共危險刑事案卷
    （含本院刑事庭九十一年度交易字第一三六號審理卷、台灣新竹地方法院檢察署
    九十一年度偵字第三七六二號偵查卷）。另依職權函請東元醫院提供原告丙○○
    、乙○○因本件車禍至該院就醫所支出之醫療費用資料；又函請振興醫學中心提
    供原告二人因本件車禍支出之醫療費用資料，並就原告丙○○因傷所導致不能工
    作之期間等提供專業意見；復函請裕隆汽車公司提供原告丙○○九十一年間薪資
    、何因退休、因前開車禍導致薪資及經常性給與遭扣除等資料及說明。
    理    由
一、本件原告主張：被告明知其未考領汽車駕駛執照，不得駕駛汽車，及服用酒類後
    將使駕駛車輛之注意力減低、反應能力趨緩，而危及其他道路使用人之行車往來
    安全，竟於九十一年三月三十一日十八時許，在友人家中飲酒致血液中之酒精濃
    度換算為呼氣值高達每公升一．一六三一毫克，已達不能安全駕駛動力交通工具
    之狀態，猶於同日二十一時二十分許駕駛車號Ｓ九－七九四九號之自用小客車，
    沿新竹縣關西鎮竹一一八線公路往關西方向行駛，在上開公路北上十七．四公里
    處，竟疏於注意而將其所駕駛之上開車輛駛入對向車道，先撞擊正行駛於該車道
    由謝銘淮駕駛之車號ＪＫ－五三七八號自小客車後，再撞擊行駛在謝銘淮後方、
    由原告丙○○駕駛、搭載原告乙○○之車號Ｑ八－五五四二號自小客車，致原告
    丙○○受有右側跟骨骨折、頭部外傷併撕裂傷，原告乙○○受有右手橈骨骨折、
    右側第八、九、十肋骨骨折等傷害，及原告丙○○所有之前開汽車全毀；又本件
    被告行為所涉之公共危險及過失傷害之刑事罪責部分，亦經本院九十一年度交易
    字第一三六號及台灣高等法院九十一年度交上易字第四三六號刑事判決，應執行
    有期徒刑九月確定，為此本於侵權行為之法律關係分別請求被告給付如聲明所示
    之金額及利息等語。被告則以原告請求之金額過高，其亦因本件車禍致腳部骨折
    ，復健治療後又在監服刑，其沒有工作，並無能力負擔該筆金額；且原告一再提
    高賠償金額，被告雖有誠意亦無法達成和解云云，資為抗辯。
二、經查，原告主張被告未領有駕駛執照，竟在酒後換算酒精濃度呼氣值達達每公升
    一．一六三一毫克，顯不能安全駕駛動力車輛之狀態下，於上開時地駕駛車號Ｓ
    九－七九四九號自用小客車，行經前開肇事地點時，未注意車前狀況，闖越對向
    車道而撞擊原告丙○○所駕駛之車號Ｑ八－五五四二號自小客車，致原告丙○○
    、乙○○受有上開所述之傷害及原告丙○○所有之汽車全毀；而被告因本件肇事
    所涉刑事過失傷害及服用酒類不能安全駕駛部分，經本院分別判處有期徒刑七月
    、三月，應執行有期徒刑九月，嗣經台灣高等法院駁回被告之上訴而確定等事實
    ，業據其提出台灣新竹地方法院檢察署檢察官九十一年度偵字第三七六二號起訴
    書、本院九十一年度交易字第一三六號刑事判決、台灣高等法院九十一年度交上
    易字第四三六號刑事判決各一份，東元醫院及振興醫學中心診斷證明共八紙，車
    禍現場及車輛受損照片十幀等為證，復經本院調取台灣高等法院九十一年度交上
    易字第四三六號公共危險刑事案卷（含本院刑事庭九十一年度交易字第一三六號
    審理卷、台灣新竹地方法院檢察署九十一年度偵字第三七六二號偵查卷）查核屬
    實，且為被告所不爭執，自堪信原告此部分之主張為真實。
三、按因故意或過失不法侵害他人之權利者，負損害賠償責任；汽車在使用中加損害
    於他人者，駕駛人應賠償因此所生之損害，民法第一百八十四條第一項前段、第
    一百九十一條之二前段分別定有明文。次按汽車駕駛執照為駕駛汽車之許可憑證
    ；又駕駛人應注意車前狀況，並隨時採取必要之安全措施；汽車在雙向二車道行
    駛時，均應在遵行車道內行駛，且在劃有分向限制線之路段，不得駛入來車之車
    道內；再者，汽車駕駛人飲用酒類或其他類似物後其吐氣所含酒精濃度超過每公
    升○‧二五毫克或血液中酒精濃度超過百分之○‧○五以上者，不得駕車，道路
    交通安全規則第五十條第一項前段、第九十四條三項、第九十七條第一款、第二
    款、第一百十四條第二款亦分別定有明文。是以被告駕駛汽車，自應盡上開規定
    之注意義務，然基於前述，被告竟於飲酒後無照駕駛前開自小客車，其肇事時血
    液中之酒精濃度換算為呼氣值高達每公升一．一六三一毫克，此有新仁綜合醫院
    之特殊檢驗報告單一紙附於前開調取之台灣新竹地方法院檢察署九十一年度偵字
    第三七六二號卷可憑；而按酒精濃度呼氣每公升達○．五五毫克時，肇事率即為
    一般正常人之十倍，而被告於肇事後之酒精濃度換算呼氣值，卻高達每公升一．
    一六三一毫克，參諸前述，顯已達不能安全駕駛之程度自明。又查本件肇事地點
    為劃有分向限制線之雙向四車道公路，且肇事當時天氣晴朗、有夜間照明、路面
    乾燥、無缺陷、道路無障礙物、視距良好等，亦有道路交通事故調查報告表附於
    前開偵查卷可按，是被告亦無不能注意之情事。而被告竟在自行喝酒陷於注意力
    、控制力降低，而顯無法安全駕駛汽車之狀態，猶無照駕駛前開自用小客車，復
    未注意意車前狀況，又未在遵行車道內行駛，進而越過分向限制線而闖入對向車
    道撞擊正常行駛於對向車道之原告丙○○及其所搭載之乙○○，導致其二人受有
    上開之傷害及原告丙○○所有之前開自用小客車全毀，是足認被告就本件肇事，
    顯有過失。又被告之過失行為與原告二人所受傷害、原告丙○○所有前開自用小
    客車所受損害間復有相當因果關係，是被告前開行為顯已構成侵權行為，而對原
    告應負損害賠償責任。次查原告丙○○在其車道內駕駛汽車正常行駛，對於被告
    此突然衝入其車道之行為，自無從防範，是應認其並無違背任何行車注意義務，
    就本件事故之發生即無過失，故本件交通事故所造成原告二人受傷及原告丙○○
    所有上開自小客車毀損之損害，即應由被告負起全部之責任。被告雖辯稱原告要
    求之金額過高無力負擔云云，然此乃被告應負損害賠償之責任後，是否能履行前
    開債務之問題，與其應負之本件損害賠償責任無涉，是以被告此部分所辯，不足
    採信。從而原告主張被告之前開行為業已構成侵權行為，而應負損害賠償責任，
    即屬有據。
四、復按不法侵害他人之身體或健康者，對於被害人因此喪失或減少勞動能力或增加
    生活上之需要時，應負損害賠償責任；不法侵害他人身體健康者，被害人雖非財
    產上之損害，亦得請求賠償相當之金額；又不法毀損他人之物者，被害人得請求
    賠償其物因毀損之價額，民法第一百九十三條第一項、第一百九十五條第一項、
    第一百九十六條分別定有明文。查本件肇事應由被告對原告負損害賠償之責任，
    已如前述，玆就原告請求之各項損害及金額是否允當，爰分別審核論述如后：
（一）就原告丙○○部分：
  １、醫療（含救護車）費用部分：
    (1)救護車費用：原告丙○○主張其受傷當日經初步救治之東元醫院進行急診治療
      後，即由救護車搭載轉往振興醫學中心進行治療，因而支出救護車費用四千九
      百元部分，業據其提出紅救護車有限公司之收費明細表一紙為證，被告就此
      亦不爭執，自堪信為真實，經核此部分支出亦有其必要，自應予准許。
    (2)東元醫院之急診治療費用：原告丙○○主張其因本件肇事受傷，先於九十一年
      三月三十一日受傷當日，送至東元醫院急診治療，計支出一千零七十五元醫療
      費用之事實，亦據其提出東元醫院醫療費用收據一紙為證，經核亦與該院九十
      二年二月二十一日九二東秘總字二七三號函覆本院所附之醫療費用明細及編號
      ○○○九三之醫療費用證明單記載實付金額相符，復為被告所不爭執，自可認
      為真實，且均屬合理必要之範圍，亦應予准許。
    (3)轉送振興醫學中心治療所生之醫療費用：原告丙○○另主張其經轉送振興醫學
      中心住院及手術治療，迄至九十年四月八日出院，共支出醫療費用三萬二千零
      九百四十六元，而出院後，因仍未痊癒，又陸陸續續前往該醫學中心追蹤治療
      ，共計支出門診等醫療費用八千六百八十七元等情，固據其提出振興醫學中心
      出具之診斷證明書、病患住院費用清單一紙及收據七紙為證，且經核與振興醫
      學中心九二振醫字第二九六號函覆本院所附之診療費用項目明細表及病患住院
      費用明細表所載金額相符，亦為被告所不爭執，足認原告所提上開費用清單及
      收據為真實。然查原告此部分主張之醫療費用，依據前開費用清單及收據之記
      載，乃為醫療總金額，即包含健保給付及自費（含健保部分負擔）金額；而按
      保險法第一百三十五條準用同法第一百零三條規定，傷害保險之保險人固不得
      代位行使被保險人對於加害人之損害賠償請求權，惟全民健康保險法第八十二
      條規定：「保險對象因汽車交通事故，經本保險提供醫療給付者，本保險之保
      險人得向強制汽車責任保險之保險人代位請求該項給付」；因全民健康保險法
      為保險法之特別法，依特別法優於普通法之原則，全民健康保險法第八十二條
      應優先於保險法第一百三十五條、第一百零三條之規定而為適用；從而全民健
      康保險之被保險人因汽車交通事故，經全民健康保險提供醫療給付者，全民健
      康保險之保險人自得向強制汽車責任保險之保險人代位請求該項給付；而依強
      制汽車責任保險法第三十條規定，於該範圍內，加害人或強制汽車責任保險之
      被保險人之損害賠償責任即因而解免，全民健康保險被保險人對於加害人之損
      害賠償請求權亦因而喪失（最高法院八十八年度台上字第三五三號判決意旨參
      照）；而本件原告丙○○雖主張並未受領任何強制責任險之給付，然並不影響
      上開所述全民健康保險人於提供醫療給付後就健保給付額部分所生之代位請求
      權。故基於前述，原告丙○○前開所受傷害支出之醫療費用，其中因參加全民
      健康保險而獲得醫療保險給付部分，即因全民健康保險法第八十二條之規定而
      移轉予保險人（中央健康保險局），自無從再向被告請求給付。是原告丙○○
      所得請求此部分住院及門診期間醫療費用即應以自付額（含自費及部分負擔）
      部分為限，而查原告丙○○前開於振興醫學中心住院治療期間醫療費用中屬於
      自付額部分為一萬四千七百三十六元，另就出院後迄至九十一年九月十八日止
      之門診追蹤治療費用中之自付額則為：九十一年四月十七日實支二百元、同年
      五月十八日實支二百二十元、同年六月一日實支二百元、同年六月八日實支四
      百四十元、同年八月三日實支二百八十元、同年八月二十四日實支四百元、同
      年九月十八日實支五百四十元，合計為二千二百八十元（200+220+200+440+28
      0+400+540=2280）。從而原告丙○○於振興醫學中心住院及門診治療所得請求
      之醫療費用金額合計即為一萬七千零一十六元（14736+2280=17016 ）。
    (4)是原告丙○○此部分所受醫療費用之損害合計即為二萬二千九百九十一元（49
      00+1075+17016=22991），至原告丙○○逾上開範圍部分之請求，則屬無據，
      應予駁回。
  ２、不能及減少工作薪資損失部分：
      原告丙○○主張，於九十一年四、五月間，因前開車禍受傷，須經常請病假，
      以致上開兩個月之經常性給與遭任職之裕隆汽車公司扣除，即九十一年四月份
      被扣除二萬二千九百六十八元，同年五月份被扣除七千一百七十八元之事實，
      亦據提出請假紀錄證明一份、薪資單二份為證；而查原告丙○○於本件車禍出
      院恢復上班後，仍須同仁協助上下班，且須請假回醫院複診，故於九十年四、
      五月間多次向任職之裕隆汽車公司請病假，而此期間之經常性給與，亦因原告
      丙○○請病假之故，而由該公司依法扣除，計九十一年四月份扣除二萬二千九
      百六十八元，同年五月份扣除七千一百七十八元等情，亦有裕隆汽車公司九十
      二年二月二十二日陳報狀及及所附之薪資單、請假紀錄在卷可考；次查原告丙
      ○○因本件車禍致右足跟骨骨折，術後行動仍不便利，且要門診複查，估計休
      養至少約需六個月等情，並據振興醫學中心以九十二年三月二十一日九二振醫
      字第二六九號函查覆屬實；從而原告丙○○既因本件車禍受傷，而須住院手術
      治療，出院後又須門診追蹤治療，加以休養之需要，因此於九十一年四、五月
      間必須多次請病假，經核確屬必要；從而原告丙○○因此遭任職公司扣除之經
      常性給與，自屬因本件事故所受之損害，而應予准許。原告丙○○固另主張其
      係三十二年七月六日生，而勞動基準法第五十四條第一項規定之強制退休年齡
      為六十歲，即本得至九十二年七月五日始退休，惟因本件車禍受傷，導致須提
      前十個月退休，因而受有十個月薪資之損失，經採月別式複式霍夫曼計算法，
      在扣除期前利息後，所得之金額合計為六十萬五千五百五十七元，自亦屬其所
      受之損失云云。查本件基於前述，原告丙○○因本件車禍事故，致右足跟骨骨
      折，術後行動仍不便利，且須門診複查，固應休養至少需六月等情；惟查原告
      丙○○自認係在裕隆汽車公司之技術中心計劃管制科擔任工程師等情，亦另有
      裕隆汽車公司前開陳報狀在卷可按；又原告丙○○主要所受傷害為右足跟骨骨
      折，而此傷害，參諸其工作之性質，在手術出院後，是否達於不能工作之程度
      ，已非無疑。且查原告丙○○在最需要治療及休養之九十一年四月份，請病假
      日數雖較多，惟其仍有上班，而同年五月份之請病假日數則為五天，迄至同年
      六月份起，其上班情形原則已恢復正常，而所受領之薪資亦大致與未受傷前相
      符，亦有裕隆汽車公司前開陳報狀所附原告丙○○於九十一年元月至八月薪資
      單八份在卷可考，足見自九十一年六月份起，原告丙○○並未繼續受到因前開
      傷害導致不能工作或減少工作之薪資損失亦明。又查丙○○任職於裕隆汽車公
      司已逾二十五年（自六十一年十月十六日起至九十一年九月十二日止），符合
      勞動基準法第五十三條之規定，而向該公司申請退休，惟其於親自填寫之退休
      申請單上並未另行加註退休原因，是無從推斷是否因車禍導致提前離職等情，
      亦有卷附裕隆汽車公司前開陳報狀及所附原告丙○○提出之退休申請單可證，
      則參諸原告丙○○於九十一年六月份起在裕隆公司任職之情形原則已屬正常；
      而其申請退休時又係以年資滿二十五年為理由，復未說明其原因，另原告丙○
      ○就此又未為其他之舉證，是以尚難認其因本件車禍因而導致必須提前十個月
      退休，從而其請求十個月之薪資損失六十萬五千五百五十七元乙節，即屬無據
      。從而原告丙○○因本件車禍所受減少工作薪資損失，合計即為三萬零一百四
      十六元（22968+7178 =30146），至其超過此部分之請求，則不應准許。
  ３、就汽車遭撞毀所受損失部分：
      原告丙○○主張就其所有之車號Ｑ八－五五四二號之自用小客車，係屬於
      Nissan Sentra HV車型，為八十七年十二月出廠，汽缸排量為一五九七c．c，
      因本件肇事遭撞毀而不堪使用，亦無法修理而須報廢等情，亦據提出車損照片
      四張、行車執照一份為證，復為被告所不爭執。而原告丙○○所有之前開自小
      客車，在發生肇事後，駕駛座側之車門有大範圍之凹陷，近輪胎處鈑金扭曲變
      形且烤漆脫落，輪胎鋼圈掀起變形，而車頭部分亦因重大撞擊致保險桿斷裂嵌
      入車身凹陷深達約三分之一，內部零件全毀，引擎蓋掀起且扭曲面積達二分之
      一，擋風玻璃碎裂，又車頂部分駕駛座上方嚴重凹陷致車門外框變形等情，顯
      已達無法修復之程度；且縱令進行修復，因修復所生之費用加上修復後所減損
      之價值，亦顯然超過該自小客車於肇事前之市場交易價值，則該汽車之修理費
      用已超過其價值，修理不易而回復顯有重大困難，自得請求以金錢賠償其損害
      ，從而原告丙○○主張此部分損害，應以肇事前之交易價值為準，經核亦屬有
      據。又原告丙○○主張參考而二手車市場就同一年份、排氣量之同款車之銷售
      價格資料，扣除前列牌告價仲介費用，就該車毀部分損失以三十萬元計等情，
      業據提出二手車訊雜誌價格標示資料一份為證；本院審酌其所有之自小客車係
      日產（NISSAN）一九九八年十二月出廠，排氣量為一五九七c.c.，為ＳＥＮＴ
      ＲＡ  ＨＶ車款，迄至發生本件肇事時，約使用三年三個月，再參諸e Auto華
      人汽車商情網及Carlife汽車生活資訊網就上開相同款式廠牌且使用同期間之
      汽車，其二手車之市場售價多在三十萬元以上，故原告丙○○主張其所前開自
      小客車於出廠以迄本件車禍發生之時，在合理正常使用狀態下，於因本件車禍
      毀損之前，扣除牌告價仲介費用後，在市場上交易價值尚有三十萬元等情，經
      核亦屬適當。惟查行政院環境保護署自八十七年七月一日成立資源回收管理基
      金委員會，鼓勵民眾主動報繳廢車回收，並於辦理廢車報繳回收後，可檢附相
      關證明文件向該署申請廢車回收獎勵金，嗣該署又於九十一年十二月二十六日
      以環署基字第０九一００九一一九三號公告，自九十二年一月一日至十二月三
      十一日報廢汽車之回收獎勵金，亦如之前標準，即為每輛三千元。則依此標準
      ，原告雖將前開所有之自小客車報廢，惟因尚得向主管機關申請報廢回收獎勵
      金三千元，則原告因該車毀損所受之損害即應依法扣除此部分所得之利益，故
      原告丙○○就其車損部分所得請求之金額即為二十九萬七千元，至逾上開金額
      之部分，即無理由，應予駁回。
  ４、精神慰撫金部分：
      查原告丙○○因本件肇事至右側跟骨骨折、頭部外傷併撕裂傷等傷害，於東元
      醫院急診治療後，經救護車轉送至振興醫學中心住院治療，住院期間又進行開
      放性復位併鋼釘內固定及纖維樹脂茼狀石膏固定手術，而九十一年四月八日出
      院後，又持續於九十一年四月十七日、同年五月十八日、同年六月一日、同年
      六月八日、同年八月三日、同年八月二十四日、同年九月十八日等進行多次門
      診追蹤治療，且因原告係右足跟骨骨折，手術後行動仍不便利等情，亦有東元
      醫院、振興醫學中心之診斷證明書、振興醫學中心前開覆函在卷可考，則原告
      丙○○除在住院手術治療、長期門診追蹤、及一段期間療養外，尚須忍受行動
      之不便，從而其身體、精神自均受有相當之痛苦，本院審酌上情，並查原告丙
      ○○於車禍受傷時為五十八歲（三十二年七月六日出生），畢業於台灣大學化
      工系，在裕隆汽車公司擔任工程師，每月薪資本薪六萬一千九百三十五元；被
      告為六十八年十二月二十日出生，高職畢業，發生本件肇事時，係甫自軍中退
      役而未有工作，且之前亦未從事任何工作，及本件發生損害之原因等情，認為
      原告丙○○請求此部分非財產上之精神慰撫金五十萬元，尚屬過高，應予核減
      為三十萬元，逾此數額之請求，為無理由。
  ５、綜上所述，原告丙○○就本件肇事所受之損害合計即為六十五萬零一百三十七
      元（22991+30146+297000+300000=650137），至超過前開金額之請求，為無理
      由。
（二）原告乙○○部分：
  １、救護車費用部分：
      原告乙○○主張其受傷當日經東元醫院進行急診治療後，即由救護車搭載轉往
      振興醫學中心進行治療，因而支出救護車費用四千九百元之事實，業據其提出
      紅救護車有限公司之收據一紙為證，核屬必要且相當，被告就此亦不爭執，
      應予准許。
  ２、醫院之醫療費用部分：
    (1)東元醫院之急診醫療費用：原告乙○○主張其因本件肇事受傷，先於九十一年
      三月三十一日在東元醫院急診治療，計支出四千六百五十一元之事實，業由其
      提出東元醫院出具之收據一紙為證，並經東元醫院以前開九二東秘診字第二七
      三號函查覆屬實，復為被告所不爭執，自堪信以為真實，且均屬合理必要之範
      圍，自應予准許。
    (2)轉送振興醫學中心治療所生之醫療費用：原告乙○○主張其經轉送振興醫學中
      心住院及手術治療，迄至同年四月八日出院，共支出醫療費用四萬一千零一十
      八元；而出院後，因仍未痊癒，又陸續前往該醫學中心追蹤治療，共計支出門
      診等治療費用四千一百二十八元等情，固據其提出前開醫學中心出具之診斷證
      明書、病患住院費用清單一紙及收據六紙為證，且經核與振興醫學中心九二振
      醫字第三一一號函覆本院所附之診療費用項目明細表及病患住院費用明細表所
      載金額相符，亦為被告所不爭執，足認原告所提上開費用清單及收據為真實。
      然查原告此部分主張之醫療費用，依據前開費用清單及收據之記載，乃為醫療
      總金額，即包含健保給付及自費（含健保部分負擔）金額；而基於前述，全民
      健康保險之被保險人因汽車交通事故，經全民健康保險提供醫療給付者，全民
      健康保險之保險人得向強制汽車責任保險之保險人代位請求該項給付；於該範
      圍內全民健康保險被保險人對於加害人之損害賠償請求權亦因而喪失；而本件
      原告乙○○雖主張其並未受領任何強制責任險之給付，仍不影響上開所述全民
      健康保險人於提供醫療給付後就健保給付額部分所生代位之請求權。因此，原
      告乙○○所得請求此部分住院及門診期間醫療費用即應以自付額（含自費及部
      分負擔）部分為限，而查原告乙○○前開於振興醫學中心住院治療期間醫療費
      用清單中屬於自付額部分為一萬四千一百八十八元，另出院後迄至九十一年九
      月十八日止之提出之六紙收據所得請求之金額（自付額）各為：九十一年四月
      十三日實支三百元、同年六月一日實支二百二十元、同年六月八日實支四百元
      、同年八月三日實支二百五十元、同年八月二十四日實支二百五十元、同年九
      月十八日實支三百九十元；以上合計乙○○於振興醫學中心治療所得請求之醫
      療費用金額計為一萬五千九百九十八元（14188+300+220+400+250+250+390=15
      998）。
    (3)是原告乙○○於東元醫院及振興醫學中心所受醫療費用之損害即為二萬零六百
      四十九元（4651+15998=20649），至原告乙○○逾上開範圍部分之請求，則屬
      無據，應予駁回。
  ３、精神慰撫金部分：
      查原告乙○○因本件肇事致右手橈骨骨折、右側第八、九、十肋骨骨折等傷害
      ，於東元醫院急診治療後，經救護車轉送至振興醫學中心住院治療，住院期間
      又進行右手橈骨開放性復位、鋼釘鋼板內固定併夾皮石膏固定手術，嗣病況穩
      定而於九十一年四月八日出院後，因病情需要而須休養三個月，且須繼續門診
      追蹤治療，而迄至九十一九月十八日止，有陸續門診七次等情，有東元醫院、
      振興醫學中心之診斷證明書、振興醫學中心檢附之醫療費用明細等在卷可按，
      足見原告乙○○除須忍受住院手術之疼痛及不便外，出院後又需長期療養身體
      及往返於住所與醫院之間，其身體、精神上亦均受有相當之痛苦，本院審酌上
      情，復查原告乙○○於本件肇事受傷之時，係在監所擔任教誨師，每月實領之
      鐘點費約為一萬一千元至一萬兩千元之間；而被告為六十八年十二月二十日出
      生，高職畢業，發生本件肇事時，係甫自軍中退役而未有工作，且之前亦未從
      事任何工作，及本件發生損害之原因等情，認為原告乙○○請求此部分非財產
      上之精神慰撫金五十萬元，尚屬過高，應予核減為三十萬元，逾此數額之請求
      ，為無理由。
  ４、綜上所述，原告乙○○就本件肇事所受之損害合計即為三十二萬五千五百四十
      九元（4900+20649+300000=325549），原告乙○○就超過前開金額之請求，為
      無理由，應予駁回。
四、原告丙○○及乙○○均陳明願供擔保，聲請宣告假執行，經核其勝訴部分，合於
    法律之規定，爰分別酌定相當之擔保金額宣告之；至其二人其餘假執行之聲請，
    因訴之駁回而失所依附，不予准許。
五、據上論結，本件原告之訴，為一部有理由，一部無理由，依民事訴訟法第七十九
    條但書、第八十五條第一項但書、第三百九十條第二項，判決如主文。
中      華      民      國    九十二    年      六      月      二      日
                                  臺灣新竹地方法院民事第一庭
~B法      官  李承訓
右為正本係照原本作成。
如對本判決上訴，須於判決送達後廿日內向本院提出上訴狀。
~B法院書記官  吳玉蘭
中      華      民      國    九十二    年      六      月      二      日


司法院資訊處製作；財團法人民間司法改革基金會備份。
